【裁判字號】    96,易,3514
【裁判日期】    970414
【裁判案由】    竊盜
【裁判全文】
臺灣高雄地方法院刑事判決              96年度易字第3514號
公  訴  人  臺灣高雄地方法院檢察署檢察官
被      告  乙○○
                      (
指定辯護人  甲○公設辯護人己○○
上列被告因竊盜案件，經檢察官提起公訴（96年度偵字第26484
號），被告就被訴事實為有罪之陳述，甲○裁定進行簡式審判程
序，判決如下：
    主  文
乙○○犯夜間侵入住宅竊盜罪，累犯，處有期徒刑柒月，應於刑
之執行完畢或赦免後，令入相當處所，施以監護壹年。
    事  實
一、乙○○於93年間，因竊盜案件，經甲○以93年度易字第258
    號判決判處有期徒刑4 月，緩刑5 年確定，惟於緩刑期內再
    犯竊盜罪，經甲○以94年度撤緩字第73號撤銷緩刑，甫於95
    年9 月2 日縮刑期滿執行完畢。其於為下述行為時，因中度
    智能不足之心智缺陷，致其辨識行為違法或依其辨識而行為
    之能力顯著減低，於96年9 月11日4 時30分許夜間，意圖為
    自己不法之所有，見戊○及丁○○位於高雄縣鳳山市○○路
    53 巷5號住處1 樓大門未關，乃侵入該住處1 樓，先竊取戊
    ○所有之長壽牌香菸1 包，旋即上2 樓竊取丁○○所有之手
    機1 支及新臺幣（下同）1920元，甫得手，適為戊○發覺，
    乙○○乃從2 樓窗戶往隔壁屋頂逃逸，嗣於同日清晨5 時15
    分許，因警據報到場圍捕時，乙○○一時情急，不慎自屋頂
    跌落，致其下巴撞到地面而受有傷害，眾人始於高雄縣鳳山
    市○○路53巷13號前將乙○○逮捕。
二、案經高雄縣政府警察局鳳山分局報告臺灣高雄地方法院檢察
    署檢察官偵查起訴。
    理  由
一、本件係經被告乙○○於準備程序當庭表示認罪，而經甲○裁
    定以簡式審判程序加以審理，依據刑事訴訟法第273 條之2
    、第159 條第2 項之規定，不適用傳聞法則有關限制證據能
    力之相關規定，合先敘明。
二、前揭犯罪事實，業據被告乙○○坦承不諱，核與被害人戊○
    及丁○○於警詢時之陳述情節相符，復有高雄縣政府警察局
    鳳山分局扣押筆錄、扣押物品目錄表、被害人戊○及丁○○
    具領之贓物認領保管單附卷可佐，足認被告自白與事實相符
    。本案事證明確，被告犯行洵堪認定，應依法論科。
三、核被告乙○○所為，係犯刑法第321 條第1 項第1 款之夜間
    侵入住宅竊盜罪。上開於夜間侵入住宅竊盜，係犯普通竊盜
    罪之加重情形，已結合於所犯加重竊盜之罪質中，自不能於
    論以加重竊盜罪外，更行論以無故侵入住宅罪（最高法院92
    年度台非字第6 號裁判意旨參照）。又按竊盜罪所保護之法
    益係財產監督權，被告於時間密接之情況下接續至上址1 樓
    及2 樓竊盜財物，其圖為不法所有取得他人財物之犯意，祇
    有1 個且相一貫，應祇成立1 個竊盜犯行，惟其竊取戊○及
    丁○○2 人之財物，自屬侵害彼2 人之財產監督權法益，為
    一行為觸犯數罪名，應依刑法第55條想像競合犯之規定，從
    一重處斷。查被告有如事實欄所載之前案科刑及執行紀錄，
    有卷附臺灣高等法院被告前案紀錄表可按，其受有期徒刑之
    執行完畢，5 年以內故意再犯有期徒刑以上之罪，為累犯，
    應依刑法第47條第1 項之規定加重其刑。又按行為時因精神
    障礙或其他心智缺陷，致其辨識行為違法或依其辨識而行為
    之能力，顯著減低者，得減輕其刑，刑法第19條第2 項定有
    明文。經查：甲○囑託財團法人台灣省私立高雄仁愛之家附
    設慈惠醫院（下稱慈惠醫院）鑑定被告於本案犯罪行為當時
    之精神狀態是否因其精神障礙或其他心智缺陷所影響，經該
    院綜合分析，函覆甲○並認定：「朱員對於犯行坦承不諱，
    否認有受到任何人的教唆或脅迫，也否認有任何幻覺和妄想
    等精神病理因素而為此犯行，由於朱員患有中度智能不足，
    偷竊行為的動機是因為缺錢花用，並無傷人意圖，僅以滿足
    基本生理需求，以朱員認知功能之常識能力、思考推理能力
    、結果的預期能力、現實判斷力與決策能力不佳之程度，顯
    然無法有效因應內在原我與道德超我之衝突，長期以來未能
    發展有效的行為策略，和無法藉由社會學習過程，習得正向
    的行為模式，認朱員因中度智能不足之心智缺陷，而有致其
    辨識行為違法或依其辨識而行為之能力有顯著減低之情況。
    」等情，有該院97年3 月25日九十七附慈精字第0970865 號
    函檢附之鑑定報告書1 份附卷足憑（見甲○卷第98至99頁）
    。甲○參酌上開鑑定結果，並審酌被告於本案行為時因其智
    能不足致現實判斷能力及控制能力不佳，行為受此症狀所影
    響，足認被告有因智能不足致其辨識行為違法之能力顯著減
    低之情形，應依刑法第19條第2 項規定減輕其刑。並依法先
    加後減之。爰審酌被告不思以正途獲取財物，竟於夜間侵入
    他人之住宅竊取財物，毫無尊重他人所有物之體認，欠缺法
    紀觀念，且嚴重破壞人之居家安全及前已有竊盜前科，素行
    非佳，惟念被告於犯後已坦承犯行之態度，係因智能不足致
    控制力欠佳，所竊得之財物價值非鉅，且已由被害人戊○及
    丁○○領回，被害人戊○及丁○○於警詢均表示不要對被告
    提出告訴等一切情狀，量處如主文所示之刑。
四、被告業經甲○認定符合刑法第19條第2 項之規定而予減輕其
    刑，已如前述。甲○審酌上開慈惠醫院鑑定報告書結論所述
    ，建議朱員仍應接受行為矯治，以期減少再犯之虞等語。認
    被告有再犯之危險，為達到防衛社會之目的，避免被告因中
    度智能不足導致之脫序行為危害社會安全，有對其採取隔離
    、保護與治療措施之必要，爰依刑法第87條第2 項、第3 項
    之規定，諭知於上開刑之執行完畢或赦免後，令入相當處所
    ，施以監護，其期間為1 年，以達其個人治療及社會防衛之
    效。
據上論斷，應依刑事訴訟法第273 條之1 第1 項、第299 條第1
項前段，刑法第321 條第1 項第1 款、第19條第2 項、第47條第
1 項、第55條、第87條第2 項、第3 項，判決如主文。
本案經檢察官丙○○到庭執行職務。
中    華    民    國    97    年    4     月    14    日
                  刑事第十二庭  法  官  施介元
以上正本證明與原本無異。
如不服本判決應於收受本判決後10日內向甲○提出上訴書狀，並
應敘述具體理由，如未敘述上訴理由者，應於上訴期間屆滿後20
日內補提理由書狀於甲○（均須按他造當事人之人數附繕本）「
切勿逕送上級法院」。
中    華    民    國    97    年    4     月    14    日
                                書記官  謝群育
附錄本案論罪科刑法條：
中華民國刑法第321條
犯竊盜罪而有左列情形之一者，處 6 月以上、 5 年以下有期徒刑：
一  於夜間侵入住宅或有人居住之建築物、船艦或隱匿其內而犯之者。
二  毀越門扇、牆垣或其他安全設備而犯之者。
三  攜帶兇器而犯之者。
四  結夥三人以上而犯之者。
五  乘火災、水災或其他災害之際而犯之者。
六  在車站或埠頭而犯之者。
前項之未遂犯罰之。


司法院資訊處製作；財團法人民間司法改革基金會備份。
